【裁判字號】    98,上訴,949
【裁判日期】    980421
【裁判案由】    毒品危害防制條例
【裁判全文】
臺灣高等法院刑事判決                 98年度上訴字第949號
上  訴  人
即  被  告  乙○○○
指定辯護人  林帥孝律師
上  訴  人
即  被  告  甲○○
                    （另案在臺灣桃園監獄執行中）
選任辯護人  陳河泉律師
上列上訴人等因違反毒品危害防制條例案件，不服臺灣桃園地方
法院97年度訴字第775號，中華民國98年1月15日第一審判決（起
訴案號：臺灣桃園地方法院檢察署96年度偵字第27238號、97年
度偵字第8996號），提起上訴，本院判決如下：
    主  文
原判決撤銷。
乙○○○、甲○○共同販賣第一級毒品，甲○○累犯，處有期徒
刑拾伍年陸月，乙○○○處有期徒刑拾伍年貳月。附表編號一所
示驗餘第一級毒品海洛因沒收銷燬之、附表編號二所示之物沒收
、附表編號三所示共同販賣毒品所得新臺幣壹仟元連帶沒收之。
    事  實
一、甲○○前因施用及持有毒品案件，分別經臺灣桃園地方法院
    以96年度桃簡字第679號判處有期徒刑3月、96年度桃簡字第
    775號判處有期徒刑3月後，經臺灣桃園地方法院以96年度聲
    減字第5555號減刑並定應執行刑為有期徒刑2月，甫於民國
    96年10月17日執行完畢。
二、甲○○與乙○○○係夫妻，二人均明知海洛因為毒品危害防
    制條例所管制之第一級毒品，不得販賣，竟共同基於販賣第
    一級毒品海洛因以牟利之犯意聯絡，於96年10月30日某時，
    因知悉某真實姓名年籍不詳、綽號「阿萬」之男子所介紹之
    羅鵬安將前來購買海洛因，然甲○○因有事暫時外出，故留
    乙○○○在該處等候，迄當日下午1時45分許，經由「阿萬
    」介紹之羅鵬安騎乘機車前來，並向乙○○○表明欲購買海
    洛因之意，乙○○○即向羅鵬安收取新台幣（下同）1000元
    之購毒價款，並要求羅鵬安稍等片刻再來拿取。羅鵬安遂先
    騎車離去，然在距該機車行不遠處即遭接獲線報而事先埋伏
    該處之員警謝昌融盤查，但因查無所獲遂予放行。羅鵬安以
    為員警已然離去，乃於當日下午2時許返回該機車行內，由
    乙○○○將自粉紅色提包內所取出、暫藏置於電腦桌下之海
    洛因1包（毛重0.31公克，嗣因鑑驗耗損0.03公克），販賣
    交付羅鵬安。迄同日下午2時5分許，羅鵬安持購得之海洛因
    步出機車行時，再經埋伏在外之員警謝昌融盤檢，而於取出
    國民身分證時，不慎將甫購得之該包海洛因遺落在地而當場
    查獲。員警經由羅鵬安之供述，循線在上址機車行內查獲乙
    ○○○，並在該電腦桌旁置物櫃內扣得詹四稜所有之粉紅色
    提包1只，並在其內扣得其所有之海洛因9小包（合計淨重
    3.89 公克、空包裝袋總重2.33公克、純度43.06%，純質淨
    重1.68 公克），及乙○○○甫向羅鵬安收取之販毒所得現
    金1000元（面額100元之紙鈔10張），而知悉上情。
三、案經桃園縣政府警察局桃園分局報告臺灣桃園地方法院檢察
    署檢察官偵查起訴。
    理  由
一、訊據上訴人即被告乙○○○雖供認上揭時地交付1包以衛生
    紙包覆之物品給證人羅鵬安；上訴人即被告甲○○亦坦承在
    上開機車行內扣得之粉紅色提包1只及其內海洛因9小包均係
    其所有等情不諱，惟均矢口否認有何販賣第一級毒品海洛因
    犯行。被告乙○○○辯稱：案發當日「阿萬」來找其先生甲
    ○○，但甲○○不在，「阿萬」便表示欲寄放該包以衛生紙
    包覆之物，並稱稍待會有人來拿，其不疑有他乃同意寄放。
    不久羅鵬安即進來詢問是否有人寄放東西，其便將該包物品
    交給羅鵬安，但未向羅鵬安收取金錢，亦不知其內係海洛因
    云云；被告甲○○辯稱：其不認識羅鵬安，「阿萬」寄放該
    包毒品及乙○○○交付羅鵬安之時，其均不在場，故根本不
    知此事云云。
二、惟查：
（一）依搜索扣押筆錄及扣押物品目錄表2份（受搜索人分別為
      羅鵬安及被告乙○○○）、被告乙○○○簽具之自願搜索
      同意書、查獲現場（桃園縣龜山鄉○○路○段23號）照片
      所示（見第27238號偵查卷第8至18頁、第45至52頁）及證
      人謝昌融警員之證述，本件係由桃園縣政府警察局桃園分
      局同安派出所員警謝昌融等人，先於96年10月30日下午2
      時左右，在桃園縣龜山鄉○○路○段1之2號前，自羅鵬安
      身上查獲白粉1包，經羅鵬安坦承係第一級毒品海洛因後
      ，再於同日下午2時5分起至4時10分許，至被告乙○○○
      、甲○○在桃園縣龜山鄉○○路○段23號開設之機車行內
      ，經在場之乙○○○同意後執行搜索，而在該機車行1樓
      客廳之電腦桌旁置物櫃內搜得粉紅色提包1只，其內除有1
      00元面額之現鈔共10張，並有9包以夾鍊袋裝盛之白粉。
      經員警當場以電子磅秤秤重，其中3包毛重均為0.31公克
      ，其餘分別毛重0.30公克、0.27公克、1.69公克、1.09公
      克、1.01公克、0.58公克。上開在羅鵬安身上查獲之白粉
      1包，經鑑驗結果，係屬第一級毒品海洛因，驗前毛重亦
      為0.31公克（嗣因鑑驗耗損0.03公克），有台灣檢驗科技
      股份有限公司97年5月6日CH/2008/40609號濫用藥物檢驗
      報告在卷可稽（見第27238號偵查卷第105頁）；另於上開
      粉紅色提包內扣得之9包白粉，經法務部調查局鑑定，均
      屬第一級毒品海洛因（合計淨重3.89公克、空包裝袋總重
      2.33公克、純度43.06%，純質淨重1.68公克），亦有法務
      部調查局97年1月20日調科壹字第09723005560號鑑定書在
      卷可按（見第27238號偵查卷第102頁）。
（二）對照證人即查獲員警謝昌融及證人羅鵬安證述之情形：
    １證人謝昌融警員之證述：
      (1)證人謝昌融警員於偵查中證稱：「當時接獲線報表示，
        在被告（指乙○○○）住處內有人在販賣毒品，我就去
        該處埋伏，結果看到羅鵬安從該戶出來騎機車離開，我
        就尾隨將他攔下盤查，並沒有發現任何不法情形，就讓
        他離開，但是我們又回到乙○○○住處外埋伏，結果發
        現羅鵬安正從該住處走出，我就上前盤查，在離乙○○
        ○住處約500公尺將羅鵬安攔下，要求再次盤查，結果
        羅鵬安在拿證件出來時，從身上掉出1包海洛因。我當
        場問羅鵬安毒品是不是從乙○○○住處買的，他說是，
        是裡面1個女的交給他的，我們就直接帶羅返回乙○○
        ○住處。因為該處為機車行，我們就直接進去，當時被
        告（指乙○○○）在場，羅就跟我說是被告將毒品……
        拿給他的，我就向被告表明身分及來意，被告也表示配
        合，……並在被告同意搜索的情形下，在電腦桌旁的置
        物櫃裡找到數包海洛因」（見第27238號偵查卷第82頁
        ）、「（羅買毒品的1000元在何處找到？）在櫃子裡與
        搜到的海洛因放在同一粉紅色包包裡」（見第27238號
        偵查卷第83頁）。
      (2)嗣於於原審證稱：「當時我們在萬壽路2段，也就是那
        間機車行外面埋伏，看到有位男子也就是羅鵬安進去之
        後再出來，我們就上前去盤查，盤查的時候，他身上是
        沒有任何違禁品，我們就讓他離去。我們尾隨他，他又
        進入那間車行，再出來時，我們再上去盤檢一次，要他
        拿出證件，之後他從口袋拿證件出來的時候有掉出1包
        東西，我們拿起來問他是什麼東西，他說是4號」「我
        們問他毒品來源，他說是在萬壽路2段23號也就是那間
        機車行購買，我問他願不願意帶我們去，他說願意」「
        （之後你們就進入機車行？）對」「在機車行查察的經
        過？）進入機車行，看到乙○○○坐在那邊打電腦，我
        們進去就表明來意，後來在她打電腦的桌子底下發現毒
        品的殘渣袋塞在桌子的縫隙」（見第775號原審卷第28
        頁）、「乙○○○說那（指毒品殘渣袋）不是她的，她
        說不知道為何有這個東西，等羅鵬安指認是這位女生之
        後，我們就讓他們兩個隔開，讓羅鵬安坐在機車修理區
        那邊，我們就對乙○○○進行盤查。……我們問她是否
        願意配合我們警方搜索，她就簽名自願同意讓我們搜，
        我們就在櫃子上發現有1個粉紅色的包包，裡面有很多
        包的海洛因……」「（羅鵬安一開始是怎麼說明他的毒
        品來源？）他是說他在那邊購買的」「（有說代價嗎？
        ）1000元，也就是10張100元去購買的，當時我們在電
        腦桌旁邊的置物櫃那邊所發現的包包裡面有看到10張10
        0元」「……我們就問羅鵬安是否用這10張100元去買的
        ，他就說他是用10張100元去買的」（見第775號原審卷
        第29頁）、「（當場被告乙○○○的反應？）她說沒有
        ，她說她沒有見過這個人，也沒有收他的錢」「（對於
        扣到的毒品，乙○○○怎麼講？）她說那是她先生甲○
        ○的」「她（乙○○○）是說她老公跟她說等一下會有
        人來拿東西，那就拿這包給那個人，她說她也不知道裡
        面是什麼東西」「（從羅鵬安身上掉出來的那包海洛因
        包裝如何？）就是用透明的夾鍊袋」「（沒有其他包裝
        ？）沒有」（見第775號原審卷第30頁）、「（現場查
        獲的毒品有沒有包裝？）都是放在那個粉紅色包包裡面
        」「（包包裡面的毒品有無另外包裝？）沒有，就是1
        包1包放進去，都是用夾鍊袋分裝好，放在那個包包裡
        面」「（你的意思是說沒有發現任何的毒品再用衛生紙
        包裝？）沒有」（見第775號原審卷第31頁）、「（這
        整個過程中羅鵬安有沒有說他為何到那裡購買毒品？）
        他說是人家介紹去的」「（是什麼時候這樣講的？）問
        筆錄的時候」「（他講的是誰？）綽號『阿萬』」「（
        羅鵬安說的介紹是何意？）『吃好到相報』（台語），
        因為他們有在吸毒的人互相說哪裡有在賣」（見第775
        號原審卷第32頁）、「（因此追的時點是確定該名機車
        騎士是從被告詹四稜的機車行出來？）對。沒有去其他
        的地方，也沒有跟別人接觸」（見第775號原審卷第34
        頁）、「（所以說是在帶回派出所問筆錄之前有再問他
        ，這次是他親口說而你有親身聽到？）對」「（你還記
        得他怎麼說的？）羅鵬安說乙○○○要他等一下，說現
        在警察抓得很緊，要等一下才能拿給他，羅鵬安就想說
        先到外面繞一下」等語（見第775號原審卷第39至40頁
        ）。
    ２證人羅鵬安之證述：
      (1)證人羅鵬安於警詢時稱：「警方於96年10月30日14時0
        分許，在桃園縣龜山鄉○○路○段1之2號前，……警方
        要查核我的身分，我便掏出口袋的東西，我於掏出口袋
        的東西時不小心掉出海洛因毒品1小包（含袋毛重0.31
        公克），警方當場查獲我，……該毒品是我本人所有」
        「（毒品來源？）我在桃園縣龜山鄉○○路○段23號機
        車行向乙○○○購買」「今（30）日是我向乙○○○購
        買第一次，一次購買1000元（百元鈔票10張）海洛因毒
        品」「我是於今（30）日13時45分許交付1000元（百元
        鈔票10張），當時她向我說要我稍待一會，我就想說去
        外面繞一繞再回來拿海洛因毒品，返回該地點乙○○○
        在電腦桌鍵盤下拿出1包海洛因毒品交付與我，地點在
        桃園縣龜山鄉○○路○段23號機車行內」（見第27238號
        偵查卷第20頁）、「（警方如何查獲乙○○○？）經我
        主動帶同警方至桃園縣龜山鄉○○路○段23號機車行內
        當場指認乙○○○販賣給我毒品」「是一位綽號叫阿萬
        的人介紹我去。我不知道他的年籍資料，是在一次路上
        遇到的」等語（見第27238號偵查卷第21頁），與證人
        謝昌融警員前揭所證述情形相互印證。
      (2)嗣雖證人羅鵬安於偵審中翻異前詞（內容詳見後述），
        或推稱製作警詢筆錄之員警聽錯，或稱其當時過於緊張
        致有誤答，或稱為求儘速返家，故對警方誘導式詢問一
        概答稱「是」云云。惟：
        經原審勘驗羅鵬安之警詢錄音內容，員警於詢問前已
          踐行告知權利之義務，且除錄音帶換面中斷外，全程
          均連續錄音，周遭夾雜有其他背景聲音，亦無任何以
          不正手段詢問之情形。且員警之詢問語調平和，經員
          警詢問後羅鵬安一一回覆，警詢筆錄之記載與羅鵬安
          回答之內容意旨相互符合（見第775號原審卷第127至
          136頁）。證人羅鵬安亦於偵查時稱：「（你於警詢
          時，警察有無對你不當取證？）沒有」「（警詢內容
          是否都是出於你自由陳述？）是，內容都是我自己跟
          警察說的」「（那你剛剛為何說內容是警察叫你說是
          ？）沒有，他問我什麼，我就說什麼」（見第2723 8
          號偵查卷第74至75頁）；於原審亦稱：「（係於警詢
          作證時，陳述的內容，是否自己講的？）是」「（警
          察有無威脅利誘，叫你照他的意思講？）沒有」（見
          第775號原審卷第143頁）。證人謝昌融警員亦於偵查
          時證稱：羅鵬安之警詢筆錄，均依羅鵬安之自由意思
          陳述而為記載，絕對沒有不當取供等語（見第2723 8
          號偵查卷第82頁）。
        按「當事人及審判中之辯護人得於搜索或扣押時在場
          。但被告受拘禁，或認其在場於搜索或扣押有妨害者
          ，不在此限」，刑事訴訟法第150條第1項定有明文。
          此規定依同法第219條，於審判中實施勘驗時準用之
          ，此即學理上所稱之「在場權」，屬被告在訴訟法上
          之基本權利之一，兼及其對辯護人之倚賴權同受保護
          。故事實審法院行勘驗時，倘無法定例外情形，而未
          依法通知當事人及辯護人，使其有到場之機會，所踐
          行之訴訟程序容有瑕疵。該勘驗筆錄之證據能力如何
          ，應依刑事訴訟法第158條之4之規定，審酌人權保障
          及公共利益之均衡維護以權衡定之（最高法院97年度
          台上字第2556、3287、3773號、98年度台上字第161
          號判決參照）。雖原審勘驗上開警詢筆錄之錄音光碟
          時，未通知被告及辯護人到場，惟原審於審判期日經
          提示上開勘驗筆錄，檢察官、辯護人及被告詹四稜均
          表示無意見，被告乙○○○亦僅表示警察查獲羅鵬安
          時，羅鵬安與見過其2次面而已，並未指勘驗筆錄記
          載關於警詢之問答內容不真實（見第775號原審卷第
          143至144頁），被告2人之辯護人亦均於本院表示：
          對於上開警詢勘驗筆錄記載之問答內容無意見（見本
          院卷第60頁反面、第61頁），則檢察官、被告及辯護
          人等均對勘驗筆錄中關於員警與羅鵬安之問答內容無
          意見。因此，被告及辯護人等雖未於勘驗當時在場，
          但對於上開勘驗筆錄關於問答內容之記載並無意見（
          僅嗣於本院表示錄音光碟不能證明羅鵬安當時之精神
          狀況，詳見後述），羅鵬安本人亦於原審是認上開答
          詢內容之真實性，對於勘驗筆錄之記載表示無意見（
          見第77 5號原審卷第143頁）。經衡諸販賣第一級毒
          品屬重罪，對社會影響重大，而上開警詢錄音光碟勘
          驗內容乃認定本件販賣第一級毒品之立證資料，勘驗
          筆錄答詢之記載客觀完整呈現光碟內容，不因被告及
          辯護人未到場而有不同。衡酌人權保障及公共利益之
          均衡維護，上開勘驗筆錄自具有證據能力。
        至證人羅鵬安雖曾言及：警詢當時精神狀況不好云云
          ；被告乙○○○、詹四稜亦質疑證人羅鵬安當時之精
          神狀況，並與辯護人均表示：勘驗警詢錄音光碟雖能
          據以得知當時答詢之完整內容，但不能知悉當時羅鵬
          安精神狀態是否正常（見本院卷第32頁）。被告詹四
          稜且另提出羅鵬安之身心障礙手冊，其上記載：羅鵬
          安於95年11月經鑑定為中度慢性精神病（見本院卷第
          92頁）。惟證人謝昌融警員於偵查中稱：將羅鵬安帶
          回警局時還有說有笑等語（見第27238號偵查卷第83
          頁），對照勘驗之警詢錄音譯文中有一段為：（錄音
          光碟中出現旁人說話聲音：沒有發現……而且他當時
          樣子很得意，很囂張，因為警察拿他沒有辦法，是不
          是這樣？第一次沒抓到你時你不是很高興嗎？警察拿
          我沒輒）。羅鵬安稱：「對啊，想不到你們還會跟蹤
          我」（出現羅鵬安之笑聲）。員警：「算你倒楣啦，
          真的」（員警之笑聲）。羅鵬安：「沒有啦，是我剛
          好要去那邊，因為我機車停那邊」。員警：「你跟乙
          ○○○買毒品是在何時？你頭一次付錢在何時？」羅
          鵬安：「差不多2點左右。」員警：「差不多1點45分
          時嗎？你先拿錢給他，是不是這樣？」羅鵬安：「對
          。」等情，則羅鵬安與員警在詢答過程間，尚能談笑
          風生、彼此互開玩笑，在員警面前對自己能成功規避
          第一次盤查表露得意之意，衡情係在自然詢答情境下
          回答問題，並無因意識不清而胡亂回答之情形。且當
          時甫案發，對於關鍵性之「向何人購買」、「價款如
          何交付」、「交付何人」等事項記憶應甚準確，尚無
          斟酌利害關係而為不實陳述，亦無餘裕相互勾串而為
          迴護之詞，主觀上亦無何偽證動機可言。被告及辯護
          人等質疑意識不清、罹有中度慢性精神疾病影響精神
          狀態云云，無非為圖事後卸責，顯無足採。
        依上所述，原審而為羅鵬安之警詢勘驗筆錄有證據能
          力；而羅鵬安警詢所為陳述，客觀上具有較審判中證
          述更為可信之特別情況，且亦為證明犯罪事實存否所
          必要，亦有證據能力。
        至被告乙○○○之辯護人於本院準備程序先爭執原審
          前揭勘驗筆錄之證據能力（但對於勘驗筆錄內所載警
          詢問答之內容並無意見），嗣對上開勘驗筆錄之證據
          能力及記載問答之內容均不爭執（見本院卷第60頁反
          面、第61頁），繼於本院審判期日又表示沒有證據能
          力（見本院卷第87頁反面），意見前後反覆不一。惟
          本院已詳敘上開勘驗筆錄何以有證據能力之理由如上
          ，關此爭執自不足採。
（三）被告乙○○○雖辯稱：只是交付「阿萬」寄放以衛生紙包
      裝之物品，不知其內係海洛因，亦未向證人羅鵬安收錢；
      被告甲○○辯稱：不認識羅鵬安，「阿萬」寄放該包毒品
      及被告乙○○○交付羅鵬安之時，其均不在場，根本不知
      此事云云。惟：
    １被告乙○○○雖於原審及本院一再供稱：案發當日「阿萬
      」係來找被告甲○○，但被告甲○○不在，「阿萬」便表
      示欲寄放該包物品，並稱稍待會有人來拿，其不疑有他乃
      同意寄放，旋交付來店之羅鵬安云云（見第775號原審卷
      第119、150頁、本院卷第85頁正、反面），指其係直接自
      「阿萬」手中受寄該包海洛因，且直接經由「阿萬」告知
      將有人前來拿取，此間過程與被告甲○○毫無干涉。但其
      前於警詢中卻稱：「當時是我丈夫的朋友綽號『阿枝』交
      代我丈夫說等一下會有人來拿毒品，但我丈夫臨時外出便
      交代我」（見第27 238號偵查卷第32頁）；於偵查中亦稱
      ：「（你有無拿毒品給羅鵬安？）有。是我先生的朋友來
      我家託我先生甲○○交代拿給羅的，我有聽到他們講話的
      內容，我先生交代我拿給羅的」等語（見第27238號偵查
      卷第67頁）、「羅來我家問我有沒有人寄放東西給我先生
      要拿給別人的，我說我先生不在，但有交代我將東西交給
      別人，羅說那就是要給他的，我就交給羅」（見第27238
      號偵查卷第75頁）、「我先生要出門前交給我，我當時坐
      在電腦前，我就將那包東西放在鍵盤旁邊」（見第27238
      號偵查卷第76頁）、「是我先生說有人有寄放東西要給羅
      ，我才將東西交給羅」（見第27238號偵查卷第83頁），
      即該「阿枝」或「阿萬」之人係先將該包海洛因寄交被告
      甲○○，並表示欲轉交他人，但因被告甲○○暫有事外出
      ，故再由被告甲○○交代被告乙○○○轉交他人。此非但
      與被告乙○○○自己前揭所述過程迥然相悖，更與被告甲
      ○○於原審供稱：「（該包毒品是）『阿萬』拿給我太太
      的，我沒有看到，因為我不在，我們回家我跟我太太有在
      說。先前我就跟我太太提到這件事，我知道那東西是阿萬
      跟羅鵬安公家的，阿萬放在我機車店，羅鵬安來拿」（見
      第1477號原審卷第45頁）、「他（指『阿萬』）是來這邊
      找我，但我不在，所以就把東西寄放我太太」「我不知道
      這包是什麼」「我沒遇上他」（第775號原審卷第44頁）
      、「（當時怎麼包裝？）我不知道，是我事後聽說用衛生
      紙包起來」（第775號原審卷第45頁）、「沒什麼羅的寄
      東西來這裡」「（在你機車行查扣的毒品是誰的？）我的
      」「跟別人買的」「有人來我的機車行，我就跟他買一些
      」（見第775號原審卷第46至47頁）、「我沒有販賣，這
      東西也沒有經過我的手，『阿萬』來的時候我不知道，先
      前也沒有說要託交我東西再交給別人」等（見第775號原
      審卷第150頁），完全不符。可見，應無「阿萬」託交海
      洛因給被告二人再轉交羅鵬安之事，此無非被告二人為圖
      卸責所憑空捏造之事。實際情形應如羅鵬安警詢中所言，
      其係經「阿萬」之介紹，而於查獲當日下午1時45分許前
      往被告二人開設之機車行，向當時僅在場之被告乙○○○
      表示欲購買毒品海洛因，並先將10張100元紙鈔之購毒價
      款交付被告乙○○○，經被告乙○○○要求稍待片刻，羅
      鵬安遂暫先離店他去，約莫10餘分鐘後之下午2時左右再
      返回店內，自被告乙○○○手中收受自客廳電腦桌下取出
      之以夾鍊袋盛裝之毒品海洛因1包。
    ２海洛因係屬政府嚴厲查禁非法持有販賣之違禁品，然被告
      乙○○○於本院稱：其不知「阿萬」姓名，也不知如何聯
      絡，「阿萬」也沒有說來拿的人是什麼樣子或姓名，也沒
      有打開來看衛生紙裡面是包著什麼東西；當檢察官質以如
      果沒有人來拿時，如何處理？答稱：東西放在那裡，再請
      先生（即被告甲○○）去聯絡云云（見本院卷第86頁正、
      反面）。但被告甲○○卻於原審以證人身分證稱：羅鵬安
      非其機車行之客人，只在案發前來過店裡2次，在店內大
      小聲（見第775號原審卷第50至53頁）；另稱：「阿萬」
      只是來店內修理機車之人，與其不熟，沒有登記什麼資料
      ，也沒有維修紀錄（見第1477號原審卷第45頁），則被告
      甲○○對「阿萬」及羅鵬安均不熟悉，何以萬一找不到人
      交付寄放的東西，要由被告甲○○聯絡？在在不合情理。
      而依前述，證人羅鵬安身上查獲之海洛因並無任何衛生紙
      包裝；被告乙○○○又年屆40歲，社會閱歷豐富，亦曾因
      施用毒品案件經觀察、勒戒，有本院被告前案紀錄表在卷
      可參，則被告乙○○○對於涉及毒品施用、持有、販賣等
      行為應有所警覺，倘謂全然未加過問，亦不知是何物，即
      擅予收受並轉交，亦有悖於情理。
    ３雖證人羅鵬安於亦偵查中證稱：「（是否於96年10月30日
      下午2時許，在龜山鄉○○路○段1之2號前因持有海洛因為
      警查獲？）有」「（毒品來源？）我去被告（指乙○○○
      ）家中向她拿的」「（你用多少錢向乙○○○買的？）沒
      有」「（你為何要跟乙○○○拿毒品？）我問一個叫『阿
      萬』的朋友，我問他有沒有毒品，他說他沒空，他說毒品
      寄放在一個男的家中要我自己去拿，我就去乙○○○家拿
      」「（你拿毒品不用錢？）不用，我只是找人救急而已，
      當天我依『阿萬』給我的地址去到乙○○○家中，問她有
      沒有人寄放東西在這裡，她說她不知道，因為『阿萬』說
      是交給一個男的，我想說先回家再說，到時在去乙○○○
      家找『阿萬』說的那個男子，後來我又再去乙○○○家，
      問她家中有沒有一個男的，乙○○○問我什麼事，我問有
      沒有人寄放一個東西，乙○○○說有，就將東西包在衛生
      紙裡交給我，我一出來就被抓」「（乙○○○將毒品交給
      你時已經用衛生紙包好了？）是，乙○○○將已用衛生紙
      包好的毒品交給我」（見第27238號偵查卷第74頁）。於
      原審證稱：「（你96年10月30日係何處、何原因被警方查
      獲？）跟阿萬拿毒品，他說寄放在甲○○家，叫我去拿，
      結果第一次去拿的時候，阿萬那個東西還沒有放在那邊，
      我第二次又去才拿到」「當時他（指員警）問我毒品從哪
      裡來，我一緊張，回答說是從甲○○那邊拿來的，其實不
      是這樣，東西是阿萬寄放在甲○○那邊」（見第775號原
      審卷第89頁）、「警察問我東西（毒品）從哪裡來的，但
      我的東西就是阿萬寄放在乙○○○那邊的」（見第77 5號
      原審卷第90頁）、「那時候去問，我也是說東西是阿萬寄
      放在他們那邊」「……當初警詢問我的時候，我緊張，所
      以說東西是跟他們拿的，事實上東西是阿萬寄放的」（見
      第775號原審卷第91頁）、「我1000元交給阿萬了，阿萬
      說東西放在那邊，叫我去拿，我第二次去拿才拿到」「警
      察是有帶我回去（機車行），我想說東西是從那邊拿來的
      沒錯，但東西是阿萬寄放在那邊的」（見第775號原審卷
      第92頁）、「（警察查獲你的海洛因時，什麼包裝？）衛
      生紙包著」「（但是謝昌融證述只有透明夾鏈袋，沒有衛
      生紙，你有何意見？）衛生紙我丟掉了，只剩下袋子」「
      我後來是把衛生紙丟掉了，給我的時候是用衛生紙包著」
      （見第775號原審卷第95頁）、「（阿萬的真實年籍資料
      、電話號碼、任何資料你知道嗎？）都不知道，那天是剛
      好在路上遇到，他問我要不要東西，我說好，他說他會想
      辦法，我錢就先交給他，他說他要去拿，他有跟我說他東
      西會放在那裡，叫我到時候去拿」「我也不知道為什麼第
      一次沒拿到東西，我第一次去問老闆在不在，對方說不在
      ，我就走了，第二次去我問有沒有人寄放東西，老闆娘說
      剛剛有人寄放這包，就拿給我」（見第775號原審卷第96
      頁），則證述其係向「阿萬」購買海洛因，僅因「阿萬」
      告知將海洛因寄放在被告二人開設之機車行處，始於查獲
      當日前往，第一次進入機車行時，因「阿萬」尚未將海洛
      因寄放該處，其便先離開，嗣第二次進入時始經在場之被
      告乙○○○告知並交付「阿萬」寄放並以衛生紙包起之毒
      品海洛因，且購毒價款1000元係交付與「阿萬」，而非被
      告乙○○○云云。與前揭警詢所言：其係經阿萬之「介紹
      」，於查獲當日至被告2人之機車行內，向被告乙○○○
      表示欲購買海洛因，並已先交付10張100元鈔票給被告乙
      ○○○為購毒價款，被告乙○○○要其「稍待片刻」，其
      遂先至他處後再返回自被告乙○○○手中取得該包海洛因
      等情，不相符合。徵諸對於翻供後之證詞與事理諸多不符
      處應如何解釋，及就檢察官質以何以與警詢所述迥然不符
      等節，羅鵬安或語焉不詳、或以不復記憶含糊搪塞，顯然
      係在長久時日後有意識之刻意迴避。證人羅鵬安前揭警詢
      所述，方與其他事證相符，事後翻異之詞，並無可採。
    ４另證人謝昌融雖於偵查中證述：「當時他說以1000元（10
      張百元鈔）代價買1包，他第一次去時將錢拿給機車行裡1
      個女的（乙○○○），當時那個女的向羅說暫時沒有貨，
      現在警察抓的很兇，要小心一點，要他先等一下，所以羅
      就出去逛一逛」「（你確定羅鵬安當時有跟你說，是乙○
      ○○跟羅鵬安說暫時沒有貨，要他等一下？）是」「第二
      次我將羅鵬安攔下後，帶回指乙○○○住處的途中，羅鵬
      安告訴我的」（見第27238號偵查卷第82頁），雖表示羅
      鵬安告知第一次去時，被告乙○○○說暫時沒貨，第2次
      去時才拿到毒品云云。惟當時被告乙○○○是否有毒品，
      依事證認定，不因證人謝昌融記憶中證人羅鵬安如何講，
      即得推認該包海洛因係「阿萬」在證人羅鵬安第一次進去
      以後，第二次去之前所寄放。況此與被告乙○○○本身所
      辯之寄放時間，亦不相符，自難據此即為被告二人有利之
      認定。
（四）羅鵬安為警查獲後，警方先在羅鵬安身上查獲毒品海洛因
      1包，經以攜帶之電子磅秤量秤，毛重為0.31公克，嗣經
      羅鵬安帶同始在被告二人開設之上開機車行1樓客廳電腦
      桌旁之置物櫃內，查獲1只粉紅色提包，其內共有9包海洛
      因及10張百元鈔，此俱如前述。關於上開查扣之9包海洛
      因及10張百元鈔，被告甲○○雖坦承該粉紅色提包及其內
      9包毒品均其所有，惟辯稱：其內現金係己私用，另其他
      毒品是其1包1包倒出來分裝供其自行施用的；被告乙○○
      ○亦辯稱：與販賣無關云云。然：
    １該現金係10張百元紙鈔，適與羅鵬安證稱第一次進入機車
      行向在場之乙○○○表明欲購買海洛因後，即先將10張百
      元紙鈔交付被告乙○○○為購毒代價之情節相符。而該提
      包內除此百元鈔外別無其他金錢，又與被告甲○○自承由
      其分裝之9包毒品藏置於同一粉紅色提包內，相互勾稽，
      可知該現金確如證人羅鵬安所述，乃羅鵬安交付給被告乙
      ○○○，再由被告乙○○○放置其內。至被告乙○○○於
      原審所稱：不知該處放有粉紅色提包，更不知裡面有錢（
      見第775號原審卷第41頁），與其嗣於本院作證所稱：該1
      千元是其放入之修車所得云云（見本院卷第85頁反面），
      顯屬矛盾，亦與被告甲○○於原審所稱：是其將該1千元
      隨手放在粉紅色提包內（見第1477號原審卷第44頁、第77
      5號原審卷第55頁）之陳述不相一致，益見所辯不實。
    ２經警在提包內查扣之9包毒品中，有3包含袋毛重各為0.31
      公克，另有1包毛重0.30公克，其餘分重0.27公克、1.6 9
      公克、1.09公克、1.01公克、0.58公克，已如前述。該3
      包（0.31公克）海洛因之毛重及分裝形式，與警方自羅鵬
      安身上查扣之該包海洛因，完全相同，顯見羅鵬安自被告
      乙○○○處取得之該包海洛因，係來自該粉紅色提包。本
      件乃案發當日被告甲○○因故暫時離開，故囑其配偶即被
      告乙○○○出面先向羅鵬安收取價款1千元後，再自其內
      取出1包海洛因於羅鵬安第二次前來時交付。雖警方未自
      上開機車行查扣電子磅秤，但究難據以反推被告二人未有
      本件販賣犯行（警方未查扣到電子磅秤，不等同於被告未
      將秤好之海洛因裝入上開粉紅色提包內）。至被告等辯稱
      ：機車行現場亦查獲殘渣袋，可見被告甲○○確有在施用
      海洛因，上開粉紅色提包內之海洛因均非供販賣云云，惟
      毒品危害防制條例第4條各項之販賣毒品罪，以行為人有
      營利之目的，而販入或賣出毒品或二者兼而有之之行為者
      ，為其構成要件。如本於營利之意圖而販入或賣出，其販
      賣罪即屬成立，縱令其兼具非法施用之意圖，亦不影響其
      同時存有出售營利之意圖，仍無解於非法販賣既遂罪之成
      立。故被告等以此為辯，自無足採。
    ３至被告乙○○○嗣於原審及本院改稱：未同意警員搜索云
      云。然被告乙○○○前於警詢時供認經警同意搜索，於原
      審準備程序時與辯護人對於經警扣押之毒品9包及現金1千
      元，均同意有證據能力（見第1477號原審卷第45頁）；證
      人謝昌融警員亦明確證稱：自羅鵬安身上查獲白粉並承認
      係海洛因後，隨即至被告乙○○○、甲○○二人開設之上
      開機車行，進去時看到被告乙○○○正在打電腦，乃向乙
      ○○○表明來意，員警蹲下來就看到桌子底下有殘渣袋，
      即拿出自願搜索出同意書讓乙○○○簽名，後來有一女性
      老人家進入，已在乙○○○同意搜索之後等語（見第775
      號原審卷第29、35、41頁），對照被告乙○○○亦在自願
      搜索同意書及搜索扣押筆錄上簽名同意執行搜索，堪認確
      經被告乙○○○之同意而為搜索。被告乙○○○請求傳訊
      證人丙○○○以證明當時並未同意員警搜索云云，核無必
      要。另被告乙○○○表示：警方到達機車行後，將其上手
      銬，其要求銬鬆一點，警方也不願意，搜到1千元以後，
      即問羅鵬安是不是這個，羅鵬安就說是的等情（見第775
      號原審卷第41頁、本院卷第89頁），雖證人謝昌融警員亦
      證述：發現殘渣袋以後，有將乙○○○上手銬（見第775
      號原審卷第35頁），但確認當時被告乙○○○已同意搜索
      等情，是被告乙○○○辯以當時有上手銬一情，不影響上
      開扣押物之認定。況被告甲○○已承認經警扣押之海洛因
      9包及現金1千元為其所有，亦同意上開扣押物有證據能力
      （見第1477號原審卷第45頁），衡以販賣第一級毒品重罪
      之真實發現、社會安全維護之公共利益，相對於搜索扣押
      當時，警方本於客觀立場，斟酌犯罪情節，而對在場對被
      告乙○○○上手銬之情節，縱被告乙○○○對於同意是否
      出於內心真意有所爭執，亦無足排除上開搜索扣押物之證
      據能力。
（五）共同被告乙○○○於本院經以證人身分詰問，共同被告甲
      ○○於偵查中即具結作證，於原審亦以證人身分經交互詰
      問，是被告二人對於共同被告在訴訟上之詰問權已獲充分
      保障。又證人羅鵬安已於原審經詰問，本院並已就其警詢
      、偵查及原審陳述之證據能力及取捨詳為說明如上，被告
      乙○○○請求再傳訊證人羅鵬安作證，核無必要。
（六）綜上所述，本件事證明確，被告乙○○○、甲○○所辯，
      無非事後飾詞卸責，委無足採，其等犯行均堪認定。
三、海洛因係屬毒品危害防制條例所規定之第一級毒品，核被告
    甲○○、乙○○○所為，均係犯毒品危害防制條例第4條第1
    項販賣第一級毒品罪。被告二人間就販賣第一級毒品之犯行
    ，有犯意聯絡及行為分擔，均為共同正犯。被告二人持有海
    洛因之低度行為，為販賣之高度行為所吸收，不另論罪（依
    證人羅鵬安及謝昌融所述，羅鵬安當時是表示「阿萬」「吃
    好到相報」，單純告知被告二人處有在賣毒品，尚無證據證
    明「阿萬」亦係共犯）。又被告甲○○前因施用及持有毒品
    案件，分別經臺灣桃園地方法院以96年度桃簡字第679號判
    處有期徒刑3月、96年度桃簡字第775號判處有期徒刑3月後
    ，經臺灣桃園地方法院以96年度聲減字第5555號減刑並定應
    執行刑為有期徒刑2月，於96年10月17日執行完畢，有本院
    被告前案紀錄表在卷可稽，其受徒刑之執行完畢後，5年以
    內故意再犯本件有期徒刑以上之罪，為累犯，應依法加重其
    刑（但法定刑為死刑、無期徒刑部分不得加重其刑）。再被
    告二人販賣海洛因之對象僅羅鵬安一人，係零星販賣，尚未
    造成嚴重毒害之擴散，此與動輒一次數百公克大量販賣第一
    級毒品之情形不同，綜合其犯罪情狀以觀，倘科以最低法定
    刑即無期徒刑，仍嫌過重，而有情輕法重之憾，其二人之犯
    罪情狀尚堪憫恕，爰均依刑法第59條規定減輕其刑，並就被
    告甲○○部分先加後減之（法定本刑為死刑、無期徒刑部分
    不得加重其刑）。
四、原審認被告甲○○、乙○○○二人所犯罪證明確，予以論罪
    科刑，固非無見。惟查：（一）原審勘驗羅鵬安警詢筆錄時
    ，未通知被告及辯護人到場，但原判決卻未依刑事訴訟法第
    158條之4之規定，審酌人權保障及公共利益之均衡維護以認
    定該勘驗筆錄之證據能力，即直接認為該勘驗筆錄有證據能
    力，尚有未洽。（二）原判決適用刑法第59條之規定，認被
    告二人之犯罪情狀尚堪憫恕，予以減輕其刑；但於量刑時又
    記載「……一再飾詞否認犯行，顯無悔意，倘擅予輕縱，無
    非鼓勵此等作奸犯科之徒捏詞卸責，故均應從重量處」（見
    原判決第15頁），理由說明前後矛盾。被告二人上訴，否認
    販賣犯行，雖無理由，惟原判決既有可議，自應由本院予以
    撤銷改判。
五、量刑及沒收：
（一）爰審酌被告二人之素行、為謀一己之私利，販賣毒品予他
      人，嚴重損及國民健康，兼衡被告二人販賣第一級毒品之
      次數僅1次、金額亦非甚高、二入參與販賣毒品犯行情節
      無分軒輊，惟犯後否認犯行等一切情狀，分別量處如主文
      所示之刑。
（二）沒收部分：
    １附表編號一所示之海洛因10包，屬毒品危害防制條例第2
      條第2項第1款所明定之第一級毒品，依毒品危害防制條例
      第18條第1項前段規定，均沒收銷燬之。
    ２又按毒品危害防制條例第19條第1項關於沒收之規定，固
      採義務沒收主義，凡犯同條例第4條至第9條、第12條、第
      13條或第14條第1項、第2項之罪者，其供犯罪所用之物或
      因犯罪所得之財物，均須諭知沒收。但該法條並未規定「
      不問屬於犯人與否」，均沒收之，自仍以屬於被告或共犯
      所有者為限，始應予以沒收（最高法院92年度台上字第43
      91號判決參照）。而毒品之外包裝有防止毒品裸露、逸出
      及潮濕之功用，並便於攜帶及運輸，其係供販賣、運輸、
      寄藏或持有毒品所用之物，至為顯然。如其外包裝應屬可
      與毒品析離者，自應依毒品危害防制條例第19條第1項規
      定諭知沒收（最高法院95年度台上字第5707號判決參照）
      。本案附表編號二所示供粉紅色提包內9包海洛因盛裝之
      用之透明夾鍊袋9只及該粉紅色提包1只，均係用於包裝、
      藏置該9包海洛因，且具有防止海洛因裸露、逸出、潮濕
      及便於攜帶之功能，復據被告甲○○自承均為其所有，是
      為本案販賣第一級毒品海洛因犯罪所用之物，自應依同條
      例第19條第1項規定沒收之。至在羅鵬安身上查扣該包海
      洛因盛裝之用之透明夾鍊袋1只，因已併同該包毒品海洛
      因販售交付羅鵬安，故已屬羅鵬安所有，而非本案被告二
      人所有，自不予沒收。附表編號三所示被告二人出售海洛
      因予羅鵬安所收取之金額1000元，屬被告二人販賣毒品所
      得之財物，亦依毒品危害防制條例第19條第1項之規定連
      帶沒收之。上開9只透明夾鍊袋、1只提包及共同販毒所得
      現金1000元均已扣案，即無全部或一部不能沒收之問題，
      毋庸依同條項規定諭知如全部或一部不能沒收時，追徵其
      價額或以財產抵償之。
    ３另為警於上開機車行之臥室抽屜內查扣之白色晶狀物1包
      、現金9萬2500元及行動電話1支，因無證據足資證明與本
      案販賣海洛因之犯行有關，均不予沒收。經警在機車行1
      樓電腦桌下扣得之殘有毒品海洛因之殘渣袋1包，參以被
      告二人均有施用毒品前科，尚難認與本件供販賣毒品有關
      聯，故亦不宣告沒收。
據上論斷，應依刑事訴訟法第369條第1項前段、第364條、第299
條第1項前段、毒品危害防制條例第4條第1項、第18條第1項前段
、第19條第1項、刑法第11條、第28條、第47條第1項、第59條，
判決如主文。
本案經檢察官呂建昌到庭執行職務。
中    華    民    國    98    年    4     月    21    日
                  刑事第七庭  審判長法  官  陳晴教
                                    法  官  楊智勝
                                    法  官  王詠寰
以上正本證明與原本無異。
如不服本判決，應於收受送達後10日內向本院提出上訴書狀，其
未敘述上訴之理由者並得於提起上訴後10日內向本院補提理由書
（均須按他造當事人之人數附繕本）「切勿逕送上級法院」。
                                    書記官  高柑柏
中    華    民    國    98    年    4     月    21    日
附表：
┌───┬───────────────────────┐
│編號  │應沒收銷燬或應沒收之物品                      │
├───┼───────────────────────┤
│ 一   │第一級毒品海洛因共拾包（壹包驗前毛重為零點參壹│
│      │公克，因鑑驗耗損零點零參公克，驗餘毛重零點貳捌│
│      │公克。另玖包合計淨重參點捌玖公克、空包裝袋總重│
│      │貳點參參公克，純度百分之肆拾參點零陸，純質淨重│
│      │壹點陸捌公克）。                              │
├───┼───────────────────────┤
│ 二   │盛裝第一級毒品海洛因之透明夾鍊袋共玖只、粉紅色│
│      │提包壹只。                                    │
├───┼───────────────────────┤
│ 三   │現金新台幣壹仟元。                            │
└───┴───────────────────────┘
附錄：本案論罪科刑法條全文
毒品危害防制條例第4條
製造、運輸、販賣第一級毒品者，處死刑或無期徒刑；處無期徒
刑者，得併科新臺幣1千萬元以下罰金。
製造、運輸、販賣第二級毒品者，處無期徒刑或7年以上有期徒
刑，得併科新臺幣7百萬元以下罰金。
製造、運輸、販賣第三級毒品者，處5年以上有期徒刑，得併科
新臺幣5百萬元以下罰金。製造、運輸、販賣第四級毒品者，處3
年以上10年以下有期徒刑，得併科新臺幣3百萬元以下罰金。
製造、運輸、販賣專供製造或施用毒品之器具者，處1年以上7年
以下有期徒刑，得併科新臺幣1百萬元以下罰金。
前五項之未遂犯罰之。


司法院資訊處製作；財團法人民間司法改革基金會備份。
